福建金門地方法院刑事附帶民事訴訟判決
111年度城簡附民字第22號
原    告    黃柏翰
被    告    陳劭瑜
上列被告因妨害名譽案件(本院111年度城簡字第98號)，經原告
提起刑事附帶民事訴訟，請求損害賠償，本院於民國111年11月1
5日言詞辯論終結，判決如下：
    主      文
被告應給付原告新臺幣100,000元，及自民國111年10月25日起至
清償日止，按週年利率5％計算之利息。
原告其餘之訴駁回。
本判決得假執行，但被告如以新臺幣100,000元為原告預供擔保
後，得免為假執行。
原告其餘假執行之聲請駁回。
    事實及理由
一、被告經合法通知，未於言詞辯論期日到場，核無民事訴訟法
    第386條所列各款情事，爰依刑事訴訟法第498條規定，不待
    被告之陳述，由原告一造辯論而為判決。
二、原告主張：被告在民國111年3月間，在金門縣警察局金城分
    局臉書專頁之防毒宣導影片下留言：「蔡宗翰  陳坤德  黄
    柏翰  警界三傻  注意囉  換我發球  我希望敵人不要太弱
      我一個人對付你們三個」等語；另於信封上書寫「黃柏翰
    小小鳥小弟弟(惡警)」等語，供不特定人士瀏覽觀看，經原
    告訴請偵辦，福建金門地方檢察署檢察官業已作成111年度
    偵字第568號聲請簡易判決處刑書，然被告迄今仍未將所貼
    文章刪除。被告前開行為致原告名譽受損，造成原告所服務
    之單位長官、同事指責及誤解，身心受創至鉅，爰依刑事訴
    訟法第487條、民法第184條第1項前段、第195條第1項前段
    規定，起訴請求被告賠償原告新臺幣（下同）125,000之精
    神慰撫金等語，並聲明：㈠被告應給付原告125,000元，及自
    起訴狀繕本送達翌日起至清償日止，按週年利率5％計算之利
    息；㈡願供擔保請准宣告假執行。
三、被告未於言詞辯論期日到場，亦未提出書狀為陳述。
四、本院得心證之理由：
  ㈠因故意或過失，不法侵害他人之權利者，負損害賠償責任，
    民法第184條第1項前段定有明文。
  ㈡查於被告111年3月2日13時24分，在臺北市萬華區某處，以網
    咖之電腦連線網際網路後登入通訊軟體Facebook（臉書），
    以帳號名稱「陳小鱷」，在不特定多數人可公開瀏覽之金門
    縣警察局金城分局臉書專頁之防毒宣導影片下留言：「蔡宗
    翰  陳坤德  黄柏翰  警界三傻  注意囉  換我發球  我希
    望敵人不要太弱  我一個人對付你們三個」；又於111年3月
    上旬某日，在臺北市萬華區某處，於郵件信封上書寫「黄柏
    翰小小鳥小弟弟(惡警)」之文字後，將該郵件於111年3月18
    日前某日，透過臺北市某郵局，寄送至位於金門縣○○鎮○○路
    00巷0號之金城派出所，使寄送過程中不特定之工作人員以
    及投遞之郵務士得輕易見聞該信封上所書寫之文字等節，為
    原告主張明確，並據福建金門地方檢察署檢察官聲請簡易判
    決處刑在案(見本院111年度城簡字第98號卷第9頁至第11頁)
    ，另有訴外人蔡宗翰、訴外人陳坤德、原告指訴綦詳，且有
    臉書截圖、信封、信件、福建金門地方法院搜索票、搜索扣
    押筆錄、扣押物品目錄表、扣押物品收據、鑑識審查報告及
    照片等在卷可稽，此部份事實自堪認定。
  ㈢原告得依照民法第184條第1項對被告為請求：
　⒈被告確有於前開時間、地點，張貼或寄送上開文字，且指名
    道姓，明確寫出原告之名字，顯見被告之犯意堅決，確實係
    為公然侮辱原告方為前開言詞。而「傻」字雖常見於社會生
    活中，但其本身帶有愚笨、蠢鈍等負面意涵，雖親朋好友間
    或可能以此等言論相互玩笑、彼此調侃，但兩造非親非故，
    被告在前開地點張貼文章，指稱原告為「警界三傻」中之一
    員，當有辱罵原告於警界辦事不力、智商及能力低下等意涵
    ；而惡警等文字更明確帶有指稱原告於擔任警察職務時有行
    為不當、參與惡事等意涵，均屬貶低原告人格而足使人難堪
    之言語，而此種負面內容能輕易為社會一般具有健全通念之
    人所為認知，加上被告知曉原告身為警員，仍在金門縣警察
    局金城分局臉書專頁公開張貼、對金城派出所寄送前開文字
    ，使不特定人能共見共聞及廣為散布，足使原告在精神上、
    心理上感受到難堪，更使見聞被告所張貼之上開字句之人，
    對原告在社會上之人格及地位，產生貶損之評價，足以減損
    原告之人格尊嚴與社會評價，而造成原告名譽上之損害甚明
    。是本件被告有故意不法侵害原告之名譽甚明，原告依照民
    法第184條第1項前段向被告請求損害賠償，自屬有據。
　⒉被告雖於本院111年度城簡附民字第23號刑事附帶民事案件中
    ，辯稱：主觀上沒有公然侮辱之故意、傻字是社會一般生活
    用語等語(見本院111年度城簡附民字第23號卷第48頁)，然
    原告所張貼、寄送之文字能貶損原告之名譽業如前述。此外
    ，原告雖稱其並無妨害名譽的主觀意思，但前開被告張貼之
    文字，其用語直接、簡單，所表達之謾罵、貶損之意明顯，
    能透過上開文字之字面輕易對讀者傳達原告之負面評價，且
    此等貶損意涵應為具備正常智識之一般人所能輕易瞭解者，
    而被告於行為時已年滿33歲，並於警詢中自陳其教育程度為
    大學畢業、職業為商(見警卷第5頁)，當具備正常之智識水
    準，對於其所張貼文章帶有明顯、濃厚之貶損意涵等節，自
    能輕易知曉，被告仍將前開文字張貼於網路、書寫於信件上
    寄送，使該等文字公然展現於不特定之第三人面前，被告當
    對其公然侮辱行為具備認知及意欲，而有公然侮辱之故意。
    被告辯稱其僅係發洩情緒、不具公然侮辱犯意等語，自無從
    憑採。
　⒊精神慰撫金125,000元之請求，於100,000元之範圍內為有理
    由，應予准許，超過之部分則屬無據：
　⑴慰藉金之賠償須以人格權遭遇侵害，使精神上受有痛苦為必
    要，其核給之標準固與財產上損害之計算不同，然非不可斟
    酌雙方身分、經濟資力、與加害程度，及其他各種情形核定
    相當之數額，最高法院51年台上字第223號判例意旨參照。
　⑵本件被告因心有不滿，不思以正常、合法之管道排解情緒，
    反在網路上張貼前開文字之方式對原告為公然侮辱行為，足
    以貶損原告之名譽，身心受有不適或痛苦，當可想見，是原
    告請求被告給付精神慰撫金應屬有據。
　⑶審酌被告故意在金門縣警察局金城分局之臉書粉絲專頁中張
    貼文章，使任何利用網路之不特定人均可輕易瀏覽前開文字
    ，其文字遭到任何第三人閱覽之可能性極高、傳播力極強，
    且張貼處所與原告之職務範圍緊密相關，更將對原告之名譽
    產生直接、密切之影響，並直接涉及原告工作領域、正常執
    行業務，而原告為警員，此業據訴外人蔡宗翰於警詢中陳述
    明確(見警卷第16頁)，具有對外維持秩序、行使公權力之職
    務，而被告在文字間更提及：希望敵人不要太弱、一個人對
    付你們三個；小小鳥小弟弟等語，語帶戲謔、態度囂張、叫
    囂及挑釁之意甚為明顯，被告任意對執掌公權力之警員為公
    然侮辱、挑釁，此也係直接公然挑戰原告於行使員警職務時
    所表彰之公權力。以及被告前開言論留存在臉書頁面中30週
    以上，此有原告提出臉書之畫面截圖在卷可參(見本院卷第1
    5頁)，足見其留存時間甚長，未見被告有主動刪除或撤下前
    開文章。而就此被告雖稱警察局有權限刪除等語，但前開文
    章乃被告之行為所造成，而金門縣警察局金城分局本無義務
    為被告消滅其犯罪行為所產生之結果，而被告為張貼者，本
    身當有刪除文章、避免損害發生之權限，其卻任由文章留存
    ，損害擴大，此一損害擴大之結果當能歸責於被告。
　⑷並參酌原告於於110年之所得收入，名下有汽車1台、投資3筆
    (詳見本院禁閱卷)；被告於110年之所得收入，名下有田賦1
    筆、投資59筆等財產(詳見本院禁閱卷)等情，認原告請求精
    神慰撫金，就被告張貼前開文章於臉書之部分，以8萬元為
    適當；就被告寄送前開惡警等文字之部分，以2萬元為適當
    ，原告請求於此範圍內應予准許。超過之部分則屬無據，應
    予駁回。
　⒋本件被告經原告請求給付上開金額而未為給付，原告自得依
    法請求加付法定遲延利息。本件起訴狀繕本於111年10月24
    日送達被告，此有送達證書在卷可參(見本院卷第29頁)，於
    同日生送達效力，原告請求被告自111年10月25日起至清償
    日止按週年利率5％計算之利息，即屬合法。
五、綜上所述，原告本於民法第184條第1項前段、第195條第1項
    前段之法律關係，請求被告給付10萬元，及自111年10月25
    日起至清償日止按週年利率5％計算之利息為有理由，應予准
    許。超過之部分則屬無據，應予駁回。
六、就假執行之部分，於附帶民事訴訟程序中準用民事訴訟法，
    刑事訴訟法第491條第10款定有明文。本件原告勝訴部分，
    係就民事訴訟法第427條第1項訴訟適用簡易程序所為被告敗
    訴之判決，依同法第389條第1項第3款之規定，應依職權宣
    告假執行，並依同法第392條第2項規定，依職權宣告被告如
    預供擔保後，得免為假執行。至於原告敗訴部分，假執行之
    聲請失所附麗，應一併駁回之。
七、本件事證已臻明確，兩造其餘主張攻擊防禦方法及所提之證
    據，經核與判決結果不生影響，爰不逐一論述，附此敘明。
八、原告提起本件刑事附帶民事訴訟，依刑事訴訟法第504條第2
    項規定，免繳納裁判費，其於審理期間，亦未滋生其他訴訟
    必要費用，並無訴訟費用負擔問題，附此敘明。
中    華    民    國   111    年    11    月    29    日
                  福建金門地方法院金城簡易庭
                              法  官  蔡旻穎
以上正本證明與原本無異。
如對於本判決不服，非對刑事判決有上訴時不得上訴，並應於送
達後20日內，向本院提出上訴狀（應附繕本），上訴於福建高等
法院金門分院。
中　　華　　民　　國　　111 　年　　11　　月　　29　　日
                              書記官  周麗珍